最高法院刑事判決                              八十八年度台上字第七四○六號
    上   訴   人  台灣高等法院台南分院檢察署檢察官
    上訴人即被告  乙○○  男
                          押）.
    被        告  甲○○  男
                          （另案在台灣台南監獄台南分監執行中）
                  丙○○  男
                          （另案在台灣台南監獄台南分監執行中）
右上訴人等因被告等盜匪等罪案件，不服台灣高等法院台南分院中華民國八十八年九
月十四日第二審判決（八十八年度上訴字第一一五六號，起訴案號：台灣台南地方法
院檢察署八十七年度偵字第一一九七七號），提起上訴，本院判決如左：
    主  文
原判決關於盜匪部分撤銷，發回台灣高等法院台南分院。
其他上訴駁回。
    理  由
壹、撤銷發回部分
本件原判決論處上訴人即被告乙○○、被告甲○○、丙○○共同連續意圖為自己不法
之所有，以強暴、脅迫致使不能抗拒而取他人之物罪刑部分，固非無見。惟查：(一)按
盜匪所得之財物，應發還被害人，懲治盜匪條例第七條第一項定有明文。是盜匪所得
財物除已費失或事實上已經發還者外，應於裁判同時併為發還之諭知，始為適法，且
該應發還之物，須於判決之主文內詳加宣示，方足以為執行時之根據。原判決認定被
告等強劫他人之財物，詳如該判決附表二所示，且於該附表編號一、二、四之備註欄
內記載各該部分強劫所得之財物，除現金花用外，其餘物品已丟棄或不知去向等情，
惟該經丟棄或不知去向之財物，雖未扣押，但是否已經滅失而不存在，則仍欠明瞭，
原判決未予調查說明，均未為發還之諭知，已有未合。又依原判決事實欄之認定，被
告等人強劫之現金有美金亦有新台幣，且各被害人被劫取之現金數目均不相同，然原
判決於主文欄內就被告等人花用剩餘之現金部分，竟僅諭知「壹萬壹仟柒佰元應發還
被害人張智強、陳菁菁、邱永發、蔣儀蘭、陳鑫峰、曾慧燕」，並未載明該應發還之
現金，其單位究為美金或新台幣；且未明確宣示各該被害人應受發還之數額，自不足
為執行時之依據，併有違誤。(二)原判決對於該判決附表二編號一、二部分，係認定被
告等同時強劫二名被害人之財物，如果無訛，則該二部分顯然均侵害二個法益，而為
想像競合犯，原判決未依刑法第五十五條論以想像競合犯，並說明應從一重處斷，亦
有判決不適用法則之違背法令。檢察官上訴意旨指摘原判決關於盜匪部分不當，非無
理由，被告乙○○亦上訴表示不服，應認此部分有發回更審之原因。
貳、上訴駁回（即乙○○被訴搶奪）部分
按刑事被告之上訴，以受有不利益之裁判，為求自己利益起見請求救濟者，方得為之
，若原判決並未論罪科刑，即無不利益可言，自不得上訴。本件原判決就被告乙○○
被訴搶奪部分，係撤銷第一審有罪之判決，改判諭知無罪，被告乙○○竟對於此部分
有利於自己之判決，一併提起上訴，顯非合法，應予駁回。
據上論結，應依刑事訴訟法第三百九十七條、第四百零一條、第三百九十五條前段，
判決如主文。
中      華      民      國    八十八    年     十二     月    二十三    日
                              最高法院刑事第四庭
                                  審判長法官  黃  劍  青
                                        法官  劉  敬  一
                                        法官  林  增  福
                                        法官  邵  燕  玲
                                        法官  李  伯  道
      右正本證明與原本無異
                                              書  記  官
中      華      民      國    八十八    年     十二     月    二十九    日
                                                                      Ｚ
